【裁判字號】    98,審訴,1929
【裁判日期】    990122
【裁判案由】    偽造文書等
【裁判全文】
臺灣桃園地方法院刑事判決            98年度審訴字第1929號
公  訴  人  臺灣桃園地方法院檢察署檢察官
被      告  甲○○
上列被告因偽造文書等案件，經檢察官提起公訴（98年度偵字第
10026 號），被告於準備程序進行中為有罪陳述，經本院合議庭
裁定由受命法官獨任進行簡式審判程序，判決如下：
    主  文
甲○○共同行使偽造公文書，足以生損害於公眾及他人，處有期
徒刑捌月，扣案如附表一所示之物均沒收，未扣案如附表二所示
之物均沒收。
    事實及理由
一、被告所犯之罪，為死刑、無期徒刑、最輕本刑3 年以上有期
    徒刑或高等法院管轄第一審案件以外之罪，而被告於本院準
    備程序進行中，就被訴事實為有罪之陳述，經本院告知簡式
    審判程序意旨，並聽取公訴人及被告之意見後，依刑事訴訟
    法第273 條之1 第1 項之規定，裁定依簡式審判程序審理。
二、犯罪事實：
    甲○○於民國97年8、9月間，透過報紙廣告向真實姓名年籍
    不詳綽號「小胖」之詐欺集團成員應徵工作後，明知該詐欺
    集團成員係從事詐欺犯罪，竟與該詐欺集團成員，共同意圖
    為自己不法之所有，並基於冒充公務員而行使其職權、行使
    偽造公文書及詐欺之犯意聯絡，由該詐欺集團成員，於97年
    11月3日下午1時許，以電話向蔡蕙芬佯稱為花蓮縣警察局員
    警，向蔡蕙芬表示其帳戶資料遭人冒用，須將存款領出，進
    行管交，使蔡蕙芬陷於錯誤，而於當日分別提領現金新台幣
    （下同）57萬元、80萬元，並依指示前往桃園縣八德市○○
    路某OK便利商店等候，再由甲○○冒充為檢察官，至上址向
    蔡蕙芬佯稱為地檢署檢察官，冒充自己為公務員而行使職權
    ，並交付推由該詐欺集團成員「小胖」等人於不詳時、地偽
    造之「臺灣花蓮地方法院檢察總署偵查卷宗」、「法務部行
    政執行假扣押處分命令」、「花蓮地方法院地檢署監管科」
    資料各1 紙，其上並記載臺灣花蓮地方法院地檢署監管蔡蕙
    芬財產、假扣押處分、蔡蕙芬涉嫌詐欺罪名等不實事項，並
    蓋用「法務部行政執行署台北凍結管收命令執行處印」、「
    檢察執行處鑑」等之公印文（起訴書誤載為花蓮地方法院檢
    察署、法務部行政執行處等之公印文，應予更正），用以取
    信蔡蕙芬，足生損害於臺灣花蓮地方法院檢察署、法務部行
    政執行處執行職務之公信性、業務管理正確性及蔡蕙芬之權
    益，並致使蔡蕙芬信以為真，遂將前述137 萬元如數交予甲
    ○○。
三、認定被告犯罪所憑之證據：
  (一)被告甲○○於警詢、偵訊及本院審理時之自白。
  (二)被害人乙○○於警詢及偵訊時之具結證述。
  (三)內政部警政署刑事警察局98年2 月5 日刑紋字第0980009999
    號鑑驗書暨所附指紋卡片、桃園縣政府警察局八德分局現場
    勘察報告、被害人提款資料各1 份，偽造之「臺灣花蓮地方
    法院檢察總署偵查卷宗」、「法務部行政執行假扣押處分命
    令」、「花蓮地方法院地檢署監管科」公文書各1 紙，照片
    13張。
四、按刑法所謂公印或公印文，係專指表示公署或公務員資格之
    印信而言，即俗稱大印與小官章及其印文，又公印之形式凡
    符合印信條例規定之要件而製頒，無論為印、關防、職章、
    圖記，如足以表示其為公務主體之同一性者，均屬之，最高
    法院分別著有69年臺上字第693 號判例、89年度臺上字第31
    55號判決意旨可參。又按所謂文書，乃以文字或符號為一定
    之意思表示，具有存續性，以為法律上或社會生活上重要事
    項之證明者而言，故不論係影本或原本，若有上述文書之性
    質，均屬文書之範疇（最高法院70年臺上字第1107號判例意
    旨參照）。次按刑法上所稱之公文書，係指公務員職務上製
    作之文書。若由形式上觀察文書之製作人為公務員且文書之
    內容係就公務員職務上之事項所製作，即使該偽造之公文書
    上所載製作名義機關不存在或該文書所載之內容並非該管公
    務員職務上所管轄，惟社會上一般人無法辨識而仍有誤信其
    為真正之危險時，仍難謂其非公文書。查如附表一所示之文
    書，由形式上觀之，均係冒用公署名義所製作具有法律效力
    意義之文書，而足以表徵為公務員職務上所製作者，自屬刑
    法規定之公文書。故核被告所為，係犯刑法第339 條第1項
    之詐欺取財、同法第216 條、第211 條之行使偽造公文書及
    同法第158 條第1 項之僭行公務員職權罪。被告與綽號「小
    胖」之男子及其所屬之詐騙集團成員間，就上開詐欺取財、
    行使偽造公文書及僭行公務員職權之犯行，有犯意聯絡及行
    為分擔，為共同正犯。又被告於上開偽造之公文書上偽造公
    印文、印文之行為，乃偽造公文書之部分行為，而被告偽造
    公文書後持以行使，偽造之低度行為為行使之高度行為所吸
    收，均不另論罪。被告以一行為而觸犯詐欺取財罪、行使偽
    造公文書罪及僭行公務員職權罪，為想像競合犯，應依刑法
    第55條規定從一重之以行使偽造公文書罪處斷。另查被告犯
    罪之動機係因當時家境貧寒、負債甚高，為籌措弟妹之學費
    所致，被告非本案主使者，涉案程度不高，所獲取之利益僅
    每日1 千元，其知即將因本案入獄服刑之際，仍積極與被害
    人和解，承諾賠償被害人新臺幣60萬元，並先籌措10萬元給
    付予被害人，餘款50萬元則於出獄後按月給付予被害人，有
    本院99年1 月4 日準備程序筆錄一份附卷可稽，其已足認被
    告事後已具悔意，無論自主觀或客觀上之觀察，其犯罪情狀
    尚非無可憫恕，所犯本案罪刑有情輕法重之憾，足以引起同
    情，即使科以法定最低刑度，仍嫌過重，爰依刑法第59條之
    規定，酌量減輕其刑。爰審酌被告犯罪之動機、目的、手段
    、生活狀況、品行及犯後坦承犯行、並參酌已獲被害人諒解
    等一切情狀，量處如主文所示之刑，以示懲儆。末查本件扣
    得如附表一所示之公文書3 紙，因被告已交付被害人所有，
    不再屬被告或共犯所有，固無從依法宣告沒收，然上開公文
    書上偽造之公印文、印文共6 枚，應依刑法第219 條規定，
    不問屬於犯人與否，均沒收之。至未扣案如附表二所示之印
    章共6 枚，因無從證明業已滅失而不存在，亦應依刑法第
    219 條規定，不問屬於犯人與否，均沒收之。
五、應適用之法條：
    刑事訴訟法第273 條之1 第1 項、第299 條第1 項前段、第
    310 條之2 ，刑法第28條、第158 條第1 項、216 條、第21
    1 條、第339 條第1 項、第55條、第59條、第219 條，刑法
    施行法第1 條之1 第1 項、第2 項前段。
六、如不服本判決，應於判決送達後10日內向本院提出上訴狀（
    應附繕本），其未敘述上訴理由者，應於上訴期間屆滿後20
    日內補提理由書狀於本院，上訴於臺灣高等法院。
本案經檢察官顏世翠到庭執行職務。
中    華    民    國    99    年     1    月     22   日
                    刑事庭  法  官  林孟宜
以上正本證明與原本無異。
                            書記官  洪明媚
中    華    民    國    99    年     1    月     22   日
附錄本案論罪科刑法條：
中華民國刑法第158 條第1 項
冒充公務員而行使其職權者，處3 年以下有期徒刑、拘役或5 百
元以下罰金。
中華民國刑法第211 條
偽造、變造公文書，足以生損害於公眾或他人者，處1 年以上7
年以下有期徒刑。
中華民國刑法第216 條
行使第210條至第215條之文書者，依偽造、變造文書或登載不實
事項或使登載不實事項之規定處斷。
中華民國刑法第339 條第1 項
意圖為自己或第三人不法之所有，以詐術使人將本人或第三人之
物交付者，處5 年以下有期徒刑、拘役或科或併科1 千元以下罰
金
附表一：
┌─┬────────────┬────────────┐
│  │物品名稱                │應沒收之物              │
├─┼────────────┼────────────┤
│1 │偽造之臺灣花蓮地方法院檢│偽造之「花蓮縣林地檢署」│
│  │察總署偵查卷宗1 紙      │印文1 枚                │
├─┼────────────┼────────────┤
│2 │偽造之法務部行政執行假扣│偽造之「台北市林地檢署」│
│  │押處分命令1紙           │、「法務部行政執行署台北│
│  │                        │凍結管收命令執行處印」、│
│  │                        │「處長羅正平」印文各1 枚│
├─┼────────────┼────────────┤
│3 │偽造之花蓮地方法院地檢署│偽造之「檢察執行處鑑」、│
│  │監管科1紙               │「法務部行政執行署台北執│
│  │                        │行處凍結管收命令印」印文│
│  │                        │各1 枚                  │
└─┴────────────┴────────────┘
附表二：
1、「花蓮縣林地檢署」印章1枚
2、「台北市林地檢署」印章1枚
3、「法務部行政執行署台北凍結管收命令執行處印」印章1枚
4、「處長羅正平」印章1枚
5、「檢察執行處鑑」印章1枚
6、「法務部行政執行署台北執行處凍結管收命令印」印章1 枚

司法院資訊處製作；財團法人民間司法改革基金會備份。
